# Introducao

Uma das grandes preocupações das eleições gerais de 2022 no Brasil eram a disseminação de desinformação, popularmente conhecidas como "fake news". O uso de redes sociais e aplicativos de mensagens para promoção de desinformação por parte de eleitores e candidatos e candidatas era um locus importante de potencial controle da desinformação. Assim, foi muito comum ver notícias do Tribunal Superior Eleitoral determinando que as plataformas removessem conteúdos que continham "fake news" eleitorais. (https://www.tse.jus.br/comunicacao/noticias/2022/Outubro/combate-a-desinformacao-tse-derruba-mais-de-uma-centena-de-postagens-com-narrativas-enganosas). Esse era um jogo, contudo, de "gato e rato", já que nada impedia que os impulsionadores de fake news fizessem novas postagens, mantendo assim a disseminação de desinformação. Esse tipo de situação da vida política, em que atores precisam tomar decisões estratégicas, isto é, planejar suas ações tentando antecipar o que outras pessoas podem fazer em resposta é o que a teoria dos jogos procura modelar e analisar.

A política, claro, é permeada de situações em que alguém deve agir com a suposição de que demais participantes do jogo político irão reagir às suas ações e mesmo tentar antecipar o que se irá fazer, fazendo suposições e ruminações sobre o outro. Essa é, inclusive, uma das maiores dificuldades para o cientista político tentar prever os efeitos de reformas eleitorais, por exemplo. Tema sempre debatido e demandado pela sociedade, mas muitas vezes as propostas são sempre pensadas como se o mundo não fosse estratégico, isto é, como se os agentes da política não fossem mudar seu comportamento em virtude das novas regras que serão adotadas. Considere por exemplo a proibição de doação privada de empresas para campanhas eleitorais, adotada no Brasil após decisão da Suprema Corte Federal em 2016. Muitas pessoas esperavam que assim se reduzisse a influência do dinheiro nas eleições. Com o passar do tempo, contudo, políticos aprovaram um fundo eleitoral de campanha com recursos públicos, aumentaram o fundo sucessivamente e ainda aprovaram o que ficou conhecido como "Orçamento Secreto" para também aumentar as chances de eleições, entre outros objetivos menos legítimos. Se comparamos o total de valores envolvidos após a decisão do STF e os valores anteriores, mesmo considerando o Caixa 2, o montante provavelmente supera o que se gastava em eleições anteriores a 2016. É claro que medidas como o "Orçamento Secreto" poderiam ser adotadas também se financiamento por empresas continuasse permitido, mas a mera possiilidade de que todas essas medidas sejam uma reação de políticos à decisão do STf mostra como é difícil antecipar as repercussões de mudanças nas regras dos jogos e que considerações estratégicas são parte fundamental para entender a política.

Assim, a teoria dos jogos é uma área da matemática aplicada que busca modelar esse tipo de situação estratégica. Um exemplo bem simples, mas bastante instrutivo de como a teoria dos jogos pode iluminar essas questões é o Dilme do Prisioneiro, que apresentamos a seguir.

## Dilema do Prisioneiro

Esse é talvez o mais famoso da história da Teoria do Jogos, chamado Dilema do Prisioneiro, e que foi proposto em 1951 por Merrill Flood em 1951, e primeiramente formalizado por Albert W. Tucker.

A história é mais ou menos assim. A polícia prendeu dois suspeitos de cometer um crime. Tem evidência de um crime de pena menor, mas gostaria de condená-los por crimes com penas maiores. Se um ou ambos confessarem o crime maior, podem conseguir obter o que precisam.

Para dar concretude, imaginem que a Polícia Federal prendeu dois executivos suspeitos de corrupção e lavagem de dinheiro, a dez anos de prisão. Possuem provas suficientes para condená-los por um crime menor, como tráfico de influência (dois anos de prisão), mas gostariam de condená-los pelo crime de pena maior. A PF colocou os dois presos em celas separadas e decidiu fazer a seguinte oferta para eles:

"Nós temos evidência suficiente para condená-los, você e seu parceiro, pelo crime de tráfico de influência, que dá 2 anos de prisão para cada. Contudo, se você assinar um acordo de colaboração premiada com a gente e confessar o crime de corrupção e lavagem de dinheiro, você sairá livre e seu parceiro será condenado a dez anos de prisão. Um outro policial está na cela do seu parceiro, neste exato momento, fazendo a mesma oferta a ele. Se ele aceitar confessar o crime, e você não, então ele sairá livre e você ficará preso dez anos. Por fim, se ambos confessarem o crime, a pena de dez anos será reduzida à metade e vocês ficarão cinco anos presos. Essa proposta está por escrito, incluindo o fato de que seu parceiro está recebendo proposta igual".

O que você faria?


```{r results = "asis"}
library(knitr)
# Define Variables
M=1
R=20
P=10
S=0

# Assign Pairs
pair <- function(x,y) sprintf("(%d,%d)", x,y)
all_pairs <- c(pair(M,M), pair(S,R), pair(R,S), pair(P,P))
payoff.mat <- matrix(all_pairs, nrow=2)
dimnames(payoff.mat) <- c(rep(list(c("Coopera","Não coopera")), 2))
results = "asis"

# Plot 
kable(payoff.mat)

```

Todo problema de tomada de decisão consiste de três componentes básicos:
1. Ações : todas as alternativas que um jogador pode escolher
2. Resultados: As consequências que resultam de cada ação
3. Preferências: descreve como os jogadores ranqueiam os possíveis resultados, do mais desejado para o menos.

## Dilema da Ação Coletiva

O Dilema do Prisioneiro é muito utilizado como base para pensar problemas de ação coletiva. A cooperação produz resultados socialmente melhores, porém a estratégia dominante individualmente é não cooperar.

A partir do conhecimento da lógica do Dilema do Prisioneiro, podemos aplicá-la para outras situações de ação coletiva.

## Plano cruzado

Nosanos 80, o Brasil se viu às voltas com a hyperinflação e o país adotou o Plano Cruzado, durante a presidência de Sarney para debelar a inflação. O plano tinha muitas medidas, mas a principal delas era o congelamento de preços, ou seja, ninguém podia aumentar os preços sem autorização governamental. Após sucesso inicial em reduzir a inflação, o plano fracassou e os preços voltaram a subir. Parte do diagnósitco do Plano Cruzado é que havia uma conflito distributivo entre trabalhadores e empresários que resultava na espiral inflacionária. Podemos modelar essa situação como um Dilema do Prisioneiro.

Suponha, para simplificar, que temos apenas dois jogadores, empresários e sindicatos. O resultado da cooperação é o congelamento de preços e salários, acabando com a inflação. Isso é vantajoso para ambos os jogadores, pois preserva o poder de compra de salários e aumentam os lucros pela maior demanda gerada. Por outro lado, saláriso congelados e preços subindo significarão superlucros para empresários e redução do salário real para trabalhadores e, de outro lado, aumentos de salários com preços congelados significam aumento do salário real e redução do lucro.


```{r results = "asis"}
# Define Variables
M=1
R=20
P=10
S=0

# Assign Pairs
pair <- function(x,y) sprintf("(%d,%d)", x,y)
all_pairs <- c(pair(M,M), pair(S,R), pair(R,S), pair(P,P))
payoff.mat <- matrix(all_pairs, nrow=2)
dimnames(payoff.mat) <- c(rep(list(c("Coopera","Não coopera")), 2))
results = "asis"

# Plot 
kable(payoff.mat)

```

## Happy hour
Situações prosaicas do dia a dia também apresentam situações análogas ao Dilema do Prisioneiro.

É comumque colegas de trabalho ou de faculdade decidam sair para o "happy hour" após o expediente ou término de aulas. E também é comum que ao final a conta seja dividida igualmente entre os presentes. E inevitavelmente alguém irá reclamar de que bebeu ou comeu pouco e está pagando mais do que deveria.

Note that the `echo = FALSE` parameter was added to the code chunk to prevent printing of the R code that generated the plot.

## Dilema da Segurança

both countries are better off if both disarm than if both arm, but
each is individually better off if it is the only one to arm.

## Cuidar da casa

A limpeza de uma casa é algo que benefícia a todos os membros da casa. No entanto, limpar a casa é custoso e limpar apenas a sujeira que você causou tem pouco impacto sobre a limpeza geral da casa, especialmente quando a casa é grande. Assim, temos uma situação similar em que, embora todos prefiram uma casa suja a uma limpa, o equilíbrio é ninguém limpar a casa. Historicamente, sabemos que os cuidados da casa foram relegados para a mulher pelos homens. O patriarcado, aqui, impôe o custo da geração do bem comum às mulheres. Também sabemos que em países como o Brasil, nas classes mais ricas e mesmo na chamada classe média (que vive acima da média, na verdade), o racismo permitiu que mulheres brancas não passagem o custo da produção do bem comum, sendo este repassado a mulheres negras, inicialmente escravizadas, e posteriormente empregadas domésticas. E para reduzir o custo que tinham de pagar, as empregadas domésticas tinham pouco ou nenhum direito trabalhista até recentemente, com a PEC das domésticas. É fácil ver como a PEC, ao aumentar o custo do trabalho doméstico, desestrutura um equilíbrio que envolve a manutenção de uma sociedade patriarcal e racista. Se você altera o equilíbrio racial, mas não o patriarcal, você transfere parte do custo do bem comun das empregadas domésticas (em sua maioria negras) para as patroas (em sua maioria brancas), em particular naquelas classes que não eram ricas o suficiente para arcar com o custo mais elevado das empregadas domésticas. se o equilíbrio patriarcal for alterado, o homem, em geral poupado do trabalho doméstico, terá de passar a pagar o custo desse bem comum.


## Referências

Kollock, P. (1998). Social dilemmas: The anatomy of cooperation. Annual review of sociology, 183-214.

Roxborough, I. (1992). Inflação e pacto social no Brasil e no México. Lua Nova: Revista de Cultura e Política, 197-224.

