# Equilíbrio de Nash

Para introduzir o conceito mais importante da teoria dos jogos não-cooperativa, vamos começar por um jogo chamado de "p-beuaty contest".


## P-beauty contest

Escolha um número inteiro, entre 0 e 100. Vence o desafio quem acertar a metade da média dos números escolhidos por
todos os jogadores. Em outras palavras, vou anotar os números de cada um, computar a média e depois dividir a média
por 2. Portanto, vocês devem advinhar não a média dos números, mas a média dividida por 2.

Advinhar metade da média
Dividir em grupos de 10 (3 grupos).

Previsões: primeira vez 25. (uma rodada de dominância)
Segunda vez 10 (às vezes 5 ou 6) - duas ou três rodadas de dominância
Terceira vez: 3 ou 4. Mais uma rodada de dominância. Vários zeros.


## Melhor resposta

A ideia de melhor resposta é um conceito central para a teoria dos jogos, de modo que vale a pena defini-lo formalmente.

Definição 4.1: Melhor resposta: A estratégia $s_i \in Si$ é a melhor resposta do jogador $i$ às estratégias de seus oponentes $s_{-i} \in S_{-i}$ se

$v_i(s_i, s_{-i}) >= v_i(s^\prime_i, s_{-i})$ para todo $s^\prime_i \in S_i$

Em palavras: a utilidade (ou payoff) do jogador $i$ resultante da sua estratégia e das estratégias dos oponentes é pelo menos tão boa quanto qualquer outra estratégia que $i$ possa vir a adotar.


Considere o jogo da bandeira, do reality show Survivor. Se é sua vez de jogar existem, digamos 20 bandeira, não importa o que você faça, irá perder o jogo se o outro time for racional. Portanto, sua melhor estratégia pode ser tanto 1, 2 ou 3 bandeiras. Esse exemplo mostra que a melhor estratégia pode 1: incluir múltiplas ações; 2. serem igualmente ruins e não fazer diferença nenhuma e resultar todas no mesmo payoff.

## Equilíbrio de Nash

Um perfil de estratégias é um equilíbrio de Nash se cada jogador está escolhendo a melhor resposta para o que acredita que os demais jogadores farão. Ou seja, todo mundo está simultaneamente escolhendo a melhor resposta uns para os outros.

O equilíbrio de dominância estrita requer apenas racionalidade, enquanto o equilíbrio de EIEED requeria racionalidade e conhecimento comum de crenças (e racionalidade). Agora, iremos fazer uma suposição mais forte ainda, de que as crenças, em certo sentido, estejam corretas. Isso dará origem ao equilíbrio de Nash, formulado pela primeir vez por John Nash em 1950.

Definição 5.1. O perfil de estratégias puras $s^\star = (s^\star_1, s^\star_2, ..., s^\star_n) \in S$ é um equilíbrio de Nash se $s^\star_i$ é uma melhor resposta a $s^\star_{-i}$ para todo $i \in N$. Ou seja,

$v_i(s^\star_i, s^\star_{-i}) >= v_i(s^\prime_i, s^\star_{-i})$, para toda $s^\prime_i \in S_i$ e todo $i \in N$.

Considere o jogo abaixo. O único equilibrio de EIEED é (Alto, Esquerda). Esse também é um equilíbrio de Nash, pois Alto é a melhor resposta a L, e L é a melhor resposta para Alto.

```{r results = "asis", echo=FALSE}
library(knitr)
pair <- function(x,y) sprintf("(%d,%d)", x,y)
all_pairs <- c(pair(4,3), pair(2,1), pair(3,0),
               pair(5,1), pair(8,4), pair(9,6),
               pair(6,2), pair(3,6), pair(2,8))
payoff.mat <- matrix(all_pairs, nrow=3)
dimnames(payoff.mat) <- c(list(c("Alto","Médio", "Baixo"), c("Esquerda", "Centro", "Direita")))
results = "asis"

kable(payoff.mat)
```

Considerem o Dilema do Prisioneiro. É fácil ver também que (C,C) é também um equilíbrio de Nash.

Não é coincidência que Dominância estrita, EIEED e racionazabilidade sempre sejam equilíbrios de Nash. Se um equilíbrio é de dominância estrita, o único sobrevivente de EIEED e de racionazabilidade, então é o único equilíbrio de Nash.

Considere o seguinte jogo. Duas jogadoras devem escolher um número inteiro entre 1 e 9. Se a soma dos números for menor ou igual a dez, elas ganham o valor em reais que cada jogadora escolheu. Se a soma for maior que dez, não ganham nada. Esse jogo é dado por $G = [N = 1,2; S_i = (1, 2, ..., 9), v_i(s_1, s_2) = s_i, se s_1 + s_2 <= 10$ $0$, c.c.]$

Quaaisquer pares $(1,9);(9,1)$, $(2,8), (8,2)$ etc. formam equilíbrios de Nash. Em particular, uma vez revelados, nenhum jogador possui qualquer incentivo **unilateral** a mudar sua estratégia.

Vamos enfatizar a palavra **unilateral** aqui. Vamos mudar o jogo anterior para o seguinte. Em vez das jogadoras ganharem os números ecolhidos cuja soma for 10, elas (cada uma) ganham a soma dos quadrados dos núemeros escolhidos. Assim, (1,9) e (9,1) geram $1^2 + 9^2 = 1 + 81 = 82$ reais, enquanto $2^2 + 8^2 = 4 + 64 = 68$ e $5^2 + 5^2 = 50$, de forma que o melhor resultado para as jogadoras é (9,1) ou (1,9). Porém, se jogarem (2,8), nenhuma delas possui incentivo **unilateral** para mudar sua estratégia, pois elas constituem melhores respostas as estratégias umas das outras.

 Uma das lições que precisamos tirar de modelos de teoria dos jogos é que não basta boa vontade ou objetivos comuns para uma ação coletiva. É preciso que os equilíbrios sejam tal que nenhum ator tenha um incentivo unilateral para mudar sua estratégia. Em certo sentido, os equilíbrios de Nash são sustentáveis, no sentido de que não há incentivo para desviar, uma vez estando em um deles. 
## Aplicação - Plano cruzado

Na década de 80, o Brasil enfrentou um grave problema de hiperinflação, levando o país a adotar o Plano Cruzado durante a presidência de Sarney para combater a inflação. O plano incluía várias medidas, sendo o congelamento de preços como a principal delas, o que impedia que os preços umentassem sem autorização governamental. Apesar do sucesso inicial em reduzir a inflação, o plano eventualmente fracassou, e os preços voltaram a subir. Uma parte do diagnóstico do Plano Cruzado é que existia uma inércia inflacionária, baseada meramente na expectativa de que haverá inflação. Ou seja, se um agente espera que haja inflação, ele reajusta os preços. Se todos fizerem isso, a inflação acontece e se repete mês a mês. Essa situação pode ser modelada como um jogo de coordenação, em que queremos transitar de um equilíbrio ruim (todos reajustam os preços) para um equilíbiro bom (ninguém reajusta os preços). A ideia do congelamento de preços é justamente mover a economia entre equilíbrios, algo que o mercado não conseguiria fazer soznho, sem intervenção governamental.

Para simplificar, suponhamos que temos apenas duas empresas que podem decidir reajustar os preços ou não. Se ambas não reajustam, não há inflação. Se só uma reajustar, ela perde mercado para a outra empresa. Se ambas reajustarem, há inflação.


```{r results = "asis"}
# Define Variables
M=2
R=3
P=1
S=0

# Assign Pairs
pair <- function(x,y) sprintf("(%d,%d)", x,y)
all_pairs <- c(pair(M,M), pair(S,R), pair(R,S), pair(P,P))
payoff.mat <- matrix(all_pairs, nrow=2)
dimnames(payoff.mat) <- c(rep(list(c("Não-reajusta","reajusta")), 2))
results = "asis"

# Plot 
kable(payoff.mat)

```

## Aplicação - Chile

Vamos começar modelando um exemplo "simples", adaptado do livro de Niou e Ordershook "Strategy and Politics. An introduction to Game Theory". Em 1964, no Chile, Salvador Allende era o candidato da esquerda. Liberais e Conservadores acetaram apoiar o candidato do centro Eduardo Frei, que ganhou a eleição com 56,1% dos votos contra 38,9% de Allende. Em 1970, Allende ganhou a eleição com menos votos do que havia recebido em 64, 36,2%, enquanto o centrista Randomiro Tomic ganhou 27,8% e direitsta Jorge Allesandri 34,9% dos votos. Especula-se que, se um dos candidatos desistisse da eleição, Allende não teria conquistado o poder.

Vamos então fazer um modelo simples para ilustrar a questão.

Suponha um eleitorado com três tipos de ordenamento de preferências de candidatas $A$, $B$ e $C$.
1. $A \succ B \succ C$ 
2. $B \succ C \succ A$ 
3. $C \succ B \succ A$ 

Vamos supor adicionalmente que 40% do eleitoradotem preferências do tipo 1 o restante igualmente dividido entre o tipo 2 e 3 (30% cada).

Se cada eleitor votar sinceramente (isto é, para sua candidata preferida), $A$ teira 40% dos votos, $B$ 30% e $C$ 30%. Se a regra for como no Brasil 1945-64, em que não havia segundo turno e a candidata mais votada vence, $A$ seria eleita. Se porém parearmos $A$ contra $B$, a vencedora seria $B$ com 60% dos votos, e $B$ contra $C$ também daria a vitória para $B$, com $70\%$ dos votos. Em casos como esse, em que há uma vencedora que ganha todas as disputas 2x2, chamamos de vencedora de Condorcet (Condorcet winner). $B$ e $C$, portanto, poderiam ser estratégicas e votarem não na candidata preferida para obter um resultado mais favorável. O problema que $B$ e $C$ enfrentam pode, portanto, ser modelado do seguinte modo.

```{r results = "asis", echo=FALSE}
library(knitr)
pair <- function(x,y) sprintf("(%s,%s)", x,y)
all_pairs <- c("B ganha", "A ganha", "A ganha", "C ganha")
payoff.mat <- matrix(all_pairs, nrow=2)
dimnames(payoff.mat) <- c(list(c("Votar em B","Votar em C"), c("Votar em B","Votar em C")))
results = "asis"

kable(payoff.mat)
```

Esse jogo é muito parecido com o jogo de coordenação Bach-Stravinsky. Há dois equilíbrios de Nash, B ganha e C ganha. Porém, a escolha de qual equilíbrio acontecerá requer coordenação entre eleitores do tipo 2 e 3. Se falharem em coordenar os votos, contudo, A ganhará. Se B ou C desistir de disputar a eleição, a coordenação estará garantida, como ocorreu no Chile em 1964. Na ausência de tal coalizão, eleitores terão muita dificuldade de coordenar seu voto.

Do ponto de vista da Ciência Política, é importante enfatizar alguns pontos dessa discussão:
1. É muito mais fácil para as elites polítics coordenarem entre si do que entre os eleitores, que não possuem uma forma fácil de comunicação.
2. Informações sobre candidatas com maiores intenções de voto em simulações de segundo turno permite ajudar os eleitores a tomarem decisões melhores e coordenarem seus votos. Portanto, quando vocês virem pessoas reclamando de pesquisas d intenção de voto, que isso influenciar o eleitor e faz com que ele vote estrategicamente, pergunte-se: é realmente ruim que o eleitorado vote estrategicamente? Voltaremos a essa discussão em aulas futuras.
3. Na presença de segundo turno, existe necessidade de haver coordenação antecipada? Não para evitar que A seja eleito. B ou C irá para o segundo turno contra A.


## Aplicações de Equilíbrio de Nash

Quando as pessoas pensam em eleições, muitos acreditam que políticos anunciam as plataformas que acreditam, e eleitores escolhem a que preferem. Contudo, na ciência política é comum assumir que, mesmo que políticos se preocupem com suas plataformas serem implementadas, sabem que para isso primeiro precisam ganhar eleições. Portanto, seja porque estão preocupados apenas com o poder ou porque precisam estar preocupados com o poder para implementar plataformas, o fato é que uma supoição comum é assumir que políticos maximizam suas chances de serem eleitos. Essa é a base do modelo discutido por Hotelling (1929). Após contribuições de Duncan Black (Black,
1948) e Anthony Downs (Downs, 1957), a ideia entrou definitvamente na Ciência Política e ficaria conhecida como Teorema do Eleitor Mediano. 

O modelo do Hotelling tem inspiração em um modelo de competição espacial entre firmas. Ele desenvolve um jogo em dois estágios, em que duas firmas, competindo em uma rua, devem escolher sua localização geográfica no primeiro estágio, e em seguida os consumidores escolhem onde vão comprar os produtos, levando em consideração não apenas o preço dos produtos, mas o custo do transporte. E ele acha um equilíbrio de Nash (sem usar esse termo, obviamente) em que as empresas tendem a se concentrar no meio da rua. E ele notou que essa ideia poderia ser aplicada par competição política entre partidos.  Nós apresenramos aqui uma versão simplificada da ideia do Hotelling e do Teorema do Eleitor Mediano.

Suponha dois políticos, que se importam apenas em ganhar a eleição. Existem 101 eleitores, com preferências uniformimente distribuídas em uma úncia dimensão do espectro político-ideológico. Em particular, suponha que oeleitor mais a esquerda está na posição -50, em seguida -49 e assim por diante, cada um com um número inteiro, até a extrema-direita, +50.

Cada candidato $i$ escolhe uma plataforma $a_i$ no espectro político-ideológico $[-50, -49, ..., +49, +50]$. Cada eleitor escolhe a plataforma mais próxima da sua posição ideal. Por exemplo, de candidato 1 anuncia -20 como plataforma e o candidato 2 anuncia 31, o eleitor mais perto de -20 do que de 31 vota por 1, enquanto quem estiver mais perto de 31 vota por 2.

## determinar os eleitores pivot do exemplo.

É eleito quem obtiver mais voto. Como há um número ímpar de eleitores, a menos que alguém seja indiferente, não há empate. Se alguém for indiferente, o eleitor não vai votar e há um empate.
A melhor resposta do jogador $i$ é:
Se $j$ escolher uma plataforma $a_j > 0$, então $a_i = a_j$ ou $a_i = -a_j$ e dá um empate. Se $i$ escolher $a_i > a_j$ ou $a_i < -a_j$, perde com certeza. E escolhendo entre $a_i = a_j -1$ e $a_i = -a_j + 1$ irá ganhar com certeza. $a_i \in [-a_j + 1, a_j -1]$. Por um argumento similar se $a_j < 0$, temos que a estratégia vencedora é no intervalo $a_i \in [a_j + 1, -a_j -1]$. Por fim, a melhor resposta para $a_j = 0$ é $a_i = 0$.
Como é tudo simétrico, as melhores respostas de cada jogador são similares.

Existe um único equilíbrio de Nash, em que ambos candidatos jogam (0,0), que é o centro do espectro político. Essa é a base para o teorema do eleitor mediano, presente já no trabalho do Hotelling.
